【裁判字號】    89,訴,3205
【裁判日期】    900131
【裁判案由】    清償借款
【裁判全文】
臺灣臺北地方法院民事判決  八十九年度訴字第三二○五號
    原      告  慶豐商業銀行股份有限公司
    法定代理人  丙○○
    訴訟代理人  戊○○
    被      告  清州股份有限公司
                        公司統一編號：00000000號
                        設桃園.
    法定代理人  丁○○  身分證.
                        住高雄.
    被      告  庚○○  身分證.
                        住基隆.
                己○○  身分證.
                        住桃園.
                甲○○  身分證.
                        住桃園.
                乙○○  身分證.
                        住桃園.
    共      同
    訴訟代理人  曾丁壽律師
右當事人間清償借款事件，本院判決如左：
    主    文
被告應連帶給付原告新台幣佰肆拾玖萬仟柒佰伍拾元，及自民國八十九年六月二
十日起至清償日止，按年息百分之九點四二計算之利息；並自民國八十九年四月二日
起至清償日止，在六個月內給付者，按上開利率百分之十，超過六個月者，按上開利
率百分之二十加付違約金。
訴訟費用由被告連帶負擔。
    事    實
甲、原告方面：
一、聲明：如主文第一項所示。
二、陳述：
（一）被告清州股份有限公司（下稱清州公司），於八十七年七月二十九日，以被告
      庚○○、己○○、甲○○、乙○○為連帶保證人，與原告簽訂授信總額度約定
      書、短期授信合約書，約定被告清州公司於新台幣（下同）伍佰萬元之限額內
      ，得循環動支借款。嗣被告清州公司分別於八十八年十月四日、同年十一月一
      日、三十日，向原告申請撥貸借款三筆，合計共佰伍拾肆萬仟柒佰伍拾元
      ，約定利率均按原告原告銀行基本放款利率加碼年息百分之零點九五計算，清
      償期分別為八十九年四月一日、八十九年四月二十九日，並均約定逾期清償在
      六個月以內者，按上開利率百分之十，超過六個月者，按上開利率百分之二十
      計付違約金，且分期攤還，若一期未繳視為全部到期。詎清償期屆至後，被告
      清州公司僅清償至八十九年六月十九日之利息，爰分別依消費借貸和連帶保證
      之法律關係，請求被告清州公司、庚○○、己○○、甲○○、乙○○連帶給付
      如主文第一項所示之本金、利息、違約金。
（二）對被告抗辯所為之陳述：被告清州公司另向訴外人彰化商業銀行中壢分行、新
      竹商業銀行新明分行借款，亦分別以被告庚○○、己○○、甲○○、乙○○為
      連帶保證人，並已部分清償完畢，被告庚○○、己○○、甲○○、乙○○否認
      擔任被告清州公司向原告借款時，擔任連帶保證人，顯不可採。
三、證據：提出授信總額度約定書、短期授信合約書、支票存款戶票據徵信開戶查詢
    申請單、交易明細查詢單、基本放款利率表各一份、撥款申請書三份為證，並聲
    請訊問證人劉志勝。
乙、被告方面：
    被告清州公司、庚○○、己○○、甲○○、乙○○均未於最後言詞辯論期日到場
    ，惟據其以前到庭和提出之書狀，聲明、陳述如下：
一、聲明：駁回原告之訴及假執行之聲請；如受不利之判決，願預供擔保，請准免為
    假執行。
二、陳述：被告庚○○、己○○、甲○○、乙○○，並未擔任被告清州公司之連帶保
    證人，更未於相關借據、契約上蓋章。而原告請求之利息，為年息百分之九點四
    二，另外並請求違約金，實屬重複課付利息，該利息顯然過高。
    理    由
一、本件被告清州公司、庚○○、己○○、甲○○、乙○○，均未於最後言詞辯論期
    日到場，核無民事訴訟法第三百八十六條各款所列情形，爰依原告之聲請，由其
    一造辯論而為判決。
二、本件原告主張被告清州公司，於八十七年七月二十九日，與原告簽訂短期授信合
    約書，約定被告清州公司於伍佰萬元之限額內，得循環動支借款；嗣被告清州公
    司分別於八十八年十月四日、同年十一月一日、三十日，向原告申請撥貸借款三
    筆，合計共佰伍拾肆萬仟柒佰伍拾元，約定利率約按原告銀行基本放款利率
    加碼年息百分之零點九五計算，清償期分別為八十九年四月一日、八十九年四月
    二十九日，並均約定逾期清償在六個月以內者，按上開利率百分之十，超過六個
    月者，按上開利率百分之二十計付違約金，且分期攤還，若一期未繳視為全部到
    期；嗣清償期屆至後，被告清州公司僅清償至八十九年六月十九日之利息之部分
    ，業據其提出短期授信合約書、支票存款戶票據徵信開戶查詢申請單、交易明細
    查詢單各一份、撥款申請書三份為證，核屬相符，亦為被告清州公司所不爭執，
    則原告此部分主張之事實，自堪信為真實。至原告另主張被告庚○○、己○○、
    甲○○、乙○○擔任被告清州公司之連帶保證人之部分，則被告庚○○、己○○
    、甲○○、乙○○均否認之，並以前揭情詞抗辯之。是本件之爭點，即在於被告
    庚○○、己○○、甲○○、乙○○是否擔任被告清州公司之連帶保證人；以及原
    告請求之利息、違約金，是否過高。
三、經查：依原告銀行當初實際負責對保之職員即證人劉志勝到庭證稱，被告庚○○
    、己○○、甲○○、乙○○確係於八十七年七月二十九日，在被告清州公司位於
    桃園縣平鎮市○○路的工廠內，經證人劉志勝核對被告庚○○、己○○、甲○○
    、乙○○之身分證後，親自見聞被告簽名、蓋章於授信總額度約定書上。證人劉
    志勝並提出被告庚○○、甲○○於對保時，所留存之身分證影本。參以，本院於
    八十九年九月二十七日言詞辯論期日，當庭命被告庚○○、己○○、甲○○、乙○○之共同訴訟代理人，於下次庭期攜同被告庚○○、己○○、甲○○、乙○○
    本人到庭，與證人劉志勝對質，惟被告庚○○、己○○、甲○○、乙○○本人均
    從未到庭，則原告主張被告庚○○、己○○、甲○○、乙○○與原告簽訂授信總
    額度約定書之部分，自堪信為真實。被告庚○○、己○○、甲○○、乙○○抗辯
    未簽訂該授信總額度約定書，顯不足採。
四、按被告清州公司之連帶保證人即被告庚○○、己○○、甲○○、乙○○，就被告
    清州公司對於原告所負之債務，於伍佰萬元之範圍內，負擔連帶清償之責任；被
    告庚○○、己○○、甲○○、乙○○與原告簽訂之授信總額度約定書本文部分約
    定有明文。本件被告庚○○、己○○、甲○○、乙○○既擔任被告清州公司之連
    帶保證人，是依前述約定，被告庚○○、己○○、甲○○、乙○○自應負擔被告
    清州公司借款之連帶保證責任。次按，約定利率，超過週年百分之二十者，債權
    人對於超過部分之利息，無請求權；民法第二百零五條亦定有明文。本件被告清
    州公司向原告借貸之三筆借款，約定利率約按原告銀行基本放款利率加碼年息百
    分之零點九五計算，並均約定逾期清償在六個月以內者，按上開利率百分之十，
    超過六個月者，按上開利率百分之二十計付違約金，此分別有短期授信合約書一
    份、撥款申請書三份在卷可證。另前述三筆借款之清償期，分別為八十九年四月
    一日、八十九年四月二十九日，而清償期屆至時，原告銀行之基本放款利率，均
    為年息百分之八點四七，此復有原告銀行八十九年三、四月間之基本放款利率表
    在卷足稽。則該借款之於清償期屆至時之約定利率，依原告基本放款利率加碼年
    息百分之零點九五，應為年息百分之九點四二（8.47%＋0.95%＝9.42%）。加上
    違約金部分，逾期清償在六個月以內者，按上開利率百分之十（9.42%×10%＝
    0.942%），超過六個月者，按上開利率百分之二十（9.42%×20%＝1.884%），分
    別為年息百分之十點三六二（9.42%＋0.942%＝10.362%）、百分之十一點三０四
    （9.42%＋1.884%＝11.304%），均未超過前述民法第二百零五條所規定之法定最
    高利率，則被告等抗辯稱原告請求之利息和違約金過高，洵無足採。
五、從而，原告分別依消費借貸和連帶保證之法律關係，請求被告清州公司、庚○○
    、己○○、甲○○、乙○○連帶給付如主文第一項所示之本金、利息、違約金，
    為有理由，應予准許。另本件原告並未聲請假執行，則被告清州公司、庚○○、
    己○○、甲○○、乙○○陳明願反供擔保後，請准宣告免為假執行，自不應准許
    ，附此敘明。
六、據上論結，原告之訴為有理由，依民事訴訟法第三百八十五條第一項前段、第八
    十五條第二項，判決如主文。
中      華      民      國    九十      年      一      月    三十一    日
                                 民事第六庭法      官  姜悌文
右為正本係照原本作成
如對本判決上訴，須於判決送達後廿日內向本院提出上訴狀
中      華      民      國    九十      年      一      月    三十一    日
                                            法院書記官  陳鳳瀴


司法院資訊處製作；財團法人民間司法改革基金會備份。
